【裁判字號】    96,易,3974
【裁判日期】    970520
【裁判案由】    詐欺
【裁判全文】
臺灣高雄地方法院刑事判決              96年度易字第3974號
公  訴  人  臺灣高雄地方法院檢察署檢察官
被      告  甲○○原名楊曉華.
上列被告因詐欺案件，經檢察官提起公訴（96年度偵字第30541
號），本院判決如下：
    主  文
甲○○幫助犯詐欺取財罪，處拘役伍拾日，如易科罰金，以新臺
幣壹仟元折算壹日。
    事  實
一、甲○○得預見將自己所有金融帳戶之存摺、印章、提款卡及
    密碼等資料，若任意交付他人使用，可能遭不法之徒用為掩
    飾或隱匿詐欺所得之財物，竟基於即使他人將上開資料用為
    詐欺取財之工具，仍容任其發生之不確定犯意，於民國96年
    8 月27日中午12時許，經由中國時報某貸款廣告，撥打電話
    與一名姓名年籍不詳、自稱「陳先生」之成年男子聯絡後，
    即依該「陳先生」之指示，於同日下午某時，將其所有中國
    信託商業銀行股份有限公司（下稱中國信託銀行）江翠分行
    帳號000000000000號 帳戶之存摺、印章、提款卡（含密碼
     ） ，在其苗栗縣通宵鎮福源108 號之41住處附近，交與該
    「陳先生」使用。嗣該「陳先生」所屬詐騙集團某不詳姓名
    之成年女子，即意圖為自己不法之所有，基於詐欺取財之犯
    意，在網路上以「紫軒」名義散布「有在兼職你有興趣約我
    嗎」之訊息。嗣於96年8 月28日晚上8 時許，乙○○發現上
    開訊息，主動告知對方手機門號後，該女子即撥打電話給乙
    ○○，佯稱相約在高雄市○○路與六合路上光眼鏡前見面，
    但須先至自動櫃員機作身分確認，乙○○因而陷於錯誤，遂
    於同年月28日晚上9 時56分許，持提款卡至高雄市○○路97
    號中國信託銀行之自動櫃員機，依對方指示操作後，先後分
    別匯款新臺幣（下同）30,000元、4,000 元至甲○○所有上
    開中國信託銀行江翠分行帳戶內，嗣乙○○發現受騙而報警
    循線查獲。
二、案經高雄市政府警察局楠梓分局報告臺灣高雄地方法院檢察
    署檢察官偵查起訴。
    理  由
一、按被告以外之人於審判外之陳述，雖不符刑事訴訟法第159
    條之1 至第159 條之4 之規定，而經當事人於審判程序同意
    作為證據，法院審酌該言詞陳述或書面陳述作成時之情況，
    認為適當者，亦得為證據，刑事訴訟法第159 條之5 第1 項
    定有明文。本件關於檢察官所提出之證據，被告甲○○於本
    院審判程序時，就該被告以外之人於審判外之言詞或書面陳
    述，均明示同意有證據能力，本院審酌各該傳聞證據並非違
    法取得，與待證事項具關聯性，證明力亦非明顯過低等情，
    認以之作為證據係屬適當，俱有證據能力。
二、被告於本院審理時雖坦承於上揭時、地將其所有中國信託銀
    行江翠分行之帳戶存簿、金融卡、印章及密碼等資料交付自
    稱「陳先生」之人之事實，惟矢口否認有何幫助詐欺取財之
    犯行，辯稱：我當時未婚生子，需要資金運用，但我之前有
    信用卡卡債問題，導致信用不良，無法向銀行貸款，因為找
    不到借錢管道，因此看到報載信用貸款廣告，就想試試看，
    才會將金融帳戶等資料交付陳先生，我以為給他不會怎樣，
    我不知道他會拿去騙人，我也是被騙的云云。經查：
（一）上揭中國信託銀行江翠分行帳戶為被告所有，96年8 月27
      日其將該帳戶存摺、印章、提款卡及密碼等資料交與姓名
      不詳、自稱「陳先生」之成年人使用一情，業經被告於本
      院審理時陳明在卷。嗣於同年月28日晚上8 時許，乙○○
      於網路上發現某詐騙集團成年女子邀約見面訊息，主動告
      知對方手機門號後，該女子即撥打電話與乙○○，佯稱相
      約在高雄市○○路與六合路上光眼鏡前見面，但須先至自
      動櫃員機作身分確認，乙○○因而陷於錯誤，遂於同年月
      28日晚上9 時56分許，持提款卡至高雄市○○路97號中國
      信託銀行之自動櫃員機，依對方指示操作後，分二筆將
      30,000元、4,000 元轉帳至被告所有上開銀行帳戶內而詐
      騙得手等情，並據證人乙○○於警詢時證述甚詳，復有中
      國信託銀行96年9 月12日忠信銀集作字第96507440號函檢
      附之000000 000000 號帳戶開戶資料及帳戶歷史交易查詢
      資料1 份、中國信託銀行自動櫃員機客戶交易明細表2 紙
      、高雄市政府警察局楠梓分局楠梓派出所受理刑事案件報
      案三聯單、內政部警政署反詐騙案件紀錄表、高雄市政府
      警察局楠梓分局楠梓派出所受理詐騙帳戶通報警示簡便格
      式表各1 份在卷可稽，足見被告所有該銀行帳戶資料確已
      遭詐騙集團用為詐欺取財之工具無疑。
（二）按個人金融帳戶具有極高專屬性，一般人均知應妥為保管
      ，如非特殊原因或有深刻交情，不會隨意交與他人使用，
      尤其現今詐騙歪風猖獗，金融帳戶資料常遭利用作為詐財
      轉帳工具，不法之徒藉此廁身幕後，掩飾身分，而得恣意
      遂行犯罪，此為一般智識健全之人所得知悉之事，被告年
      值青壯，非無社會經驗，對於上情自不能諉稱不知。此由
      被告於本院審理時另稱「近二、三年有聽聞詐騙集團以人
      頭帳戶騙取金錢的事情」等語（見本院卷第57頁），適可
      得印證。
（三）關於被告交付該帳戶資料與「陳先生」之原因及經過，其
      到庭陳稱「我是看報紙，因為那時候我沒有工作，所以他
      們要求我交付所有資料，他們要讓存摺有資料」等語（見
      本院卷39頁），可見被告對於「陳先生」非但毫無認識，
      且未曾謀面，尤其對於該人來歷、身分為何？實際從事何
      事？均無所悉，則被告對此自不能推稱毫無警覺。再者，
      被告陳稱係依其指示先交付帳戶資料，因該人告知可製造
      帳面資料，方便辦理貸款云云。但僅憑帳戶資料即可製造
      帳面資金出入資料，進而辦理貸款之說，已屬無稽。被告
      同意造假以便於申辦貸款，可知被告亦知悉「陳先生」並
      非正當從事之徒。而若銀行確實核撥款項，被告卻已將銀
      行存摺、提款卡、印章及密碼交與無從聯繫之「陳先生」
      ，被告將如何領得款項？亦顯違一般常情。依上各情，被
      告既對「陳先生」毫無所悉，甚至未曾謀面，所述申辦貸
      款手段已有詐偽取巧之舉，竟仍將極重要之銀行帳戶，連
      同存摺、提款卡、密碼等一併交付，交付原因及情節均有
      違事理。而被告智識健全，對於該人可能將其轉賣或與詐
      騙集團共同遂行詐欺取財之犯罪工具一情，主觀上係可得
      預見，自無可疑。從而，被告雖有抱持姑且一試之取巧心
      態，主觀上非必明知該帳戶資料必遭詐騙集團用為詐欺取
      財之工具，但縱有此種結果發生，顯然亦不違背其本意，
      是其主觀上具有幫助詐欺取財之不確定犯意，洵堪認定。
      被告辯稱不知「陳先生」會利用其帳戶資料去詐騙云云，
      並無可採。
（四）綜上所述，本案事證明確，被告犯行，堪以認定，應依法
      論科。
三、查本件不詳姓名之成年人藉由網路交友方式，對於乙○○佯
    稱確認身分，致其陷於錯誤，依要求前往中國信託銀行提款
    機依指示操作，而轉帳合計34,000元至上開被告帳戶內，旋
    遭提領一空，所為係犯刑法第339 條第1 項之詐欺取財罪。
    被告以幫助詐欺取財之不確定犯意，交付其銀行存摺、印章
    、提款卡及密碼等資料供他人使用，成為該正犯詐騙取財之
    工具，係參與該詐欺取財犯行之構成要件以外之行為，核係
    犯刑法第30條第1 項前段、刑法第339 條第1 項之幫助詐欺
    取財罪。被告係幫助他人犯罪，依刑法第30條第2 項之規定
    ，按正犯之刑減輕之。審酌被告提供金融帳戶資料供他人使
    用，使不法之徒得以逃避犯罪之查緝，獲取非法暴利，嚴重
    影響金融秩序，破壞社會互信基礎，所生危害非輕，所為誠
    屬不該；惟被告無犯罪前科，此有臺灣高等法院被告前案紀
    錄表在卷可稽，素行尚佳，本件被害人遭詐騙金額非鉅，且
    其經濟困窘，已經離婚，有未滿周歲之年幼子女一人需要扶
    養之家庭狀況，及其犯罪動機及目的非屬惡劣等一切情狀，
    量處如主文所示之刑，並衡酌被告為初犯、家境非佳等情，
    諭知如主文所示易科罰金之折算標準，以資懲儆。
據上論斷，應依刑事訴訟法第299 條第1 項前段，刑法第30條第
2 項、第339 條第1 項、第41條第1 項前段，刑法施行法第1 條
之1 ，判決如主文。
本案經檢察官丙○○到庭執行職務。
中    華    民    國    97    年    5     月    20    日
                  刑事第五庭  審判長法  官  黃建榮
                                    法  官  蘇揚旭
                                    法  官  李嘉益
以上正本證明與原本無異。
如不服本判決應於收受本判決後10日內向本院提出上訴書狀，並
應敘述具體理由，如未敘述上訴理由者，應於上訴期間屆滿後20
日內補提理由書狀於本院（均須按他造當事人之人數附繕本）「
切勿逕送上級法院」。
中    華    民    國    97    年    5     月    20    日
                                    書記官  郭南宏
附錄法條：
中華民國刑法第339條
（普通詐欺罪）
意圖為自己或第三人不法之所有，以詐術使人將本人或第三人之
物交付者，處5 年以下有期徒刑、拘役或科或併科1 千元以下罰
金。
以前項方法得財產上不法之利益或使第三人得之者，亦同。
前二項之未遂犯罰之。


司法院資訊處製作；財團法人民間司法改革基金會備份。
